【裁判字號】    88,簡上,194
【裁判日期】    890314
【裁判案由】    就業服務法
【裁判全文】
臺灣板橋地方法院刑事判決                        八十八年度簡上字第一九四號
    上  訴  人  丙○塑膠有限公司
    即  被  告            設臺.
    代  表  人  乙○○
    上  訴  人  甲○○
    即  被  告
右列上訴人因違反就業服務法案件，不服本院八十八年度重簡字第一九一號中華民國
八十八年十月二十五日所為第一審簡易判決（聲請處刑案號：八十七年度偵字第二五
六五八、二七三四六號，移送併辦案號八十七年度偵字第二七三ｏ五號）提起上訴，
本院管轄第二審之合議庭判決如左︰
    主  文
原判決撤銷。
甲○○法人之代表人，連續因執行業務違反雇主不得聘僱未經許可之外國人之規定，
其聘僱人數為一人，科罰金新臺幣壹拾萬元，如易服勞役，以新台幣玖佰元即銀元參
佰元折算壹日。
丙○塑膠有限公司其代表人因執行業務連續違反雇主不得聘僱未經許可之外國人之規
定，其聘僱人數為一人，科罰金新臺幣壹拾萬元。
    事  實
一、甲○○於民國八十七年四月二十八日之前係設於台北縣泰山鄉○○路○段一二二
    巷五九號丙○塑膠有限公司之代表人（自八十七年四月二十九日起變更為乙○○
    ），明知雇主不得聘僱未經許可或許可失效之外國人，竟基於概括之犯意，因執
    行業務先於八十六年八月一日起至八十六年十二月三十日止，以日薪新台幣（下
    同）五百元之薪資僱用許可失效之泰國人YOODEE MRS.LAMUL（按該泰國人之原雇
    主為協榮實業股份有限公司，自八十六年六月二十日起撤銷該外勞之聘僱許可）
    在上址擔任塑膠射出作業員工作，復於八十七年三月十二日起至八十七年六月三
    十日止，以日薪五百元僱用未經許可之泰國人AROONKANJANA SUPHAPORN在上址擔
    任作業員之工作。嗣經警於八十七年十月二十七日十三時許及同年十一月十三日
    十四時三十分許分別查獲上揭泰國人YOODEE MRS.LAMUL及AROONKANJANA SUPHAPO
    RN，始循線查知上情。
二、案經台北縣政府警察局蘆洲分局移送台灣板橋地方法院檢察署檢察官偵查起訴及
    移送併辦。
    理  由
一、右揭事實業據被告甲○○於警訊及偵查中供承明確，核與證人即前揭二泰國人於
    警訊中供述情節相符，足認其自白與事實相符。被告事後雖否認犯行，辯稱該二
    名泰勞外觀形似台灣原住民，到被告公司找工作時亦未表明其為外國人，且該二
    名泰勞被告僅試用一星期而已，經試用結果，因其效果不彰即未予僱用，故二人
    因而挾怨報復謂已在被告公司工作長達半年或三個月之久云云，惟查：被告甲○
    ○於警訊及偵查中已自承僱用二人之期間分別長達半年及三個月等語在卷，顯非
    被告所辯稱之試用一星期，復查泰國人之語言及生活習慣與原住民並不相同，被
    告僱用期間長達數月，焉有不知聘僱者為外國人之理﹖且查本案承辦員警吳庸嘉
    於本院訊問時證稱「本件泰國人一聽口音便知其為外國人，其外貌體型矮小，皮
    膚較黑，一看便知其為外國人」等語。足見被告所辯無非卸責之詞，不可採信。
    又查本件泰國人YOODEE MRS.LAMUL原係協榮實業股份有限公司所申請聘僱，於八
    十六年六月二十日起經撤銷聘僱許可，而另一泰國人AROONKANJANA SUPHAPORN則
    未經聘僱許可，亦有行政院勞工委員會八十八年十二月二十日台八十八勞職外字
    第ｏ九ｏ二四八三號函所附之附表及丙○塑膠有限公司變更登記前之公司執照及
    變更登記後之公司基本資料查詢表等件附卷可稽。是本件事證明確，被告之犯行
    堪以認定，應依法論科。
二、按雇主不得聘僱或留用未經許可或許可失效之外國人，違反者，其聘僱或留用人
    數為一人者，處六月以下有期徒刑、拘役或科或併科九萬元以下罰金；法人之代
    表人、法人或自然人之代理人、受僱人或其他從業人員，因執行業務犯前者之罪
    者，除處罰其行為人外，對該法人或自然人亦科以該項之罰金。就業服務法第五
    十三條第一款、第五十八條第一項前段、第二項分別定有明文。本件被告甲○○
    為被告丙○塑膠有限公司之代表人，其因執行業務先後聘僱許可失效之泰國人
    YOODEE MRS.LAMUL及未經許可之泰國人AROONKANJANA SUPHAPORN，核其所為係違
    反就業服務法第五十三條第一款規定，其每次聘僱人數為一人，應依該法第五十
    八條第一項前段之規定處斷，其先後二次違反就業服務法犯行，時間緊接，犯罪
    構成要件相同，顯係基於概括之犯意而為，應依連續犯之規定從一重論以因執行
    業務違反雇主不得聘僱未經許可之外國人之規定之一罪，並依法加重其刑。又被
    告丙○塑膠有限公司其代表人因執行業務連續犯同法第五十八條第一項前段之罪
    ，則應依同條第二項、第一項前段論科。檢察官雖未就被告自八十六年八月一日
    起至八十七年三月十一日止之犯行聲請簡易處刑，惟此部分犯行與已聲請簡易處
    刑部分，有連續犯之裁判上一罪關係，且經檢察官移送併辦，為起訴效力所及，
    本院自得併予審究，附此敘明。原審援引刑事訴訟法第四百四十九條第二項、第
    四百五十四條第二項，就業服務法第五十八條第一項前段、第二項、第五十三條
    第一款，刑法第十一條前段、第五十六條、第四十二條第二項，罰金罰鍰提高標
    準條例第二條，現行法規所定貨幣單位折算新臺幣條例第二條予以論罪科刑，固
    非無見，然誤認本件泰國人YOODEE MRS.LAMUL為未經許可之外國人部分，尚有未
    洽，上訴人仍執前詞否認犯罪，指摘原判決不當，固無理由，然原審判決既有可
    議，仍應予以撤銷改判，由本院自為判決。爰審酌被告甲○○犯罪之動機、目的
    、手段、所聘僱之外國人人數、犯後態度暨其他一切情狀，就被告等所犯分別量
    處如主文所示之刑，並就被告甲○○部分諭知易服勞役之折算標準，以資懲儆。
三、上訴人即被告丙○塑膠有限公司其代表人乙○○經合法傳喚，無正當之理由不到
    庭，是就上訴人即被告丙○塑膠有限公司部分，爰不待其陳述，逕行判決，併此
    敘明。
據上論斷，應依刑事訴訟法第四百五十五條之一第一項、第三項、第三百六十九條第
一項前段、第三百七十一條、第三百六十四條、第二百九十九條第一項前段，就業服
務法第五十八條第一項前段、第二項、第五十三條第一款，刑法第十一條前段、第五
十六條、第四十二條第二項，罰金罰鍰提高標準條例第二條，現行法規所定貨幣單位
折算新臺幣條例第二條判決如主文。
本案經檢察官葉靜芳到庭執行職務
中      華      民      國    八十九    年      三    月      十四    日
                             臺灣板橋地方法院刑事第五庭
                                 審判長法  官  趙  炳  煌
                                       法  官  周  建  興
                                       法  官  呂  安  樂
右正本證明與原本無異。
不得上訴。
                                       書記官  陳  玉  嬋
中      華      民      國    八十九    年    三      月      十四      日
附錄所犯法條
就業服務法五十八條第一項：
  違反第五十三條第一款、第二款或第三款規定，其聘僱或留用人數為一人者，處六
  月以下有期徒刑、拘役或科或併科新臺幣九萬元以下罰金；其聘僱或留用人數為二
  人以上者，處三年以下有期徒刑、拘役或科或併科新臺幣三十萬元以下罰金。


司法院資訊處製作；財團法人民間司法改革基金會備份。
